【裁判字號】    95,上訴,2032
【裁判日期】    951101
【裁判案由】    毒品危害防制條例
【裁判全文】
臺灣高等法院臺中分院刑事判決        95年度上訴字第2032號
上  訴  人  臺灣彰化地方法院檢察署檢察官
上  訴  人
即  被  告  乙○○
上列上訴人因毒品危害防制條例案件，不服臺灣彰化地方法院95
年度訴字第1016號中華民國95年6月30日第一審判決（起訴案號
：臺灣彰化地方法院檢察署95年度毒偵字第1621號），提起上訴
，並移送併辦（併辦案號：臺灣彰化地方法院檢察署95年度毒偵
字第2622號），本院判決如下：
    主  文
原判決撤銷。
乙○○連續施用第一級毒品，累犯，處有期徒刑壹年，海洛因貳
小包（淨重0．31公克）沒收銷燬之；裝上開海洛因之塑膠袋貳
只、注射針筒伍支、剷管壹支，均沒收；又連續施用第二級毒品
，累犯，處有期徒刑捌月，扣案之第二級毒品甲基安非他命貳包
（其中一包毛重9．8公克、另一包毛重0．2公克）沒收銷燬之，
裝甲基安非他命之塑膠袋貳只、吸食器貳個，均沒收。有期徒刑
部分應執行有期徒刑壹年陸月。
    事  實
一、乙○○曾於民國84年間因違反肅清煙毒條例案件，經台灣彰
    化地方法院以84年度訴字第16號刑事判決判處有期徒刑3 年
    ，上訴後由台灣高等法院台中分院以84年度上訴字第1493號
    刑事判決上訴駁回確定後，經移送執行，於86年2月28日因
    縮短刑期假釋出監並付保護管束，復於假釋保護管束期間，
    於86年間因違反肅清煙毒條例案件，經台灣彰化地方法院以
    86年度訴字第861號刑事判決判處有期徒刑3年1月確定，並
    經撤銷假釋，應執行殘刑有期徒刑1年9月5日，而接續執行
    ，於89年7月20日因縮短刑期假釋出監並付保護管束，復於
    假釋保護管束期間，於90年間因違反毒品危害防制條例案件
    ，經撤銷假釋，應執行殘刑有期徒刑2年3月1日，並於93年6
    月24日因縮刑期滿執行完畢。其前於90年間因施用毒品案件
    ，經台灣彰化地方法院以90年度毒聲字第3759號裁定送勒戒
    處所觀察、勒戒後，認有繼續施用毒品之傾向，經同法院以
    90年度毒聲字第4004號裁定令入戒治處所施以強制戒治，並
    以91年度毒聲字第1119號裁定停止戒治付保護管束，於91
    年10月29日保護管束期滿視為強制戒治執行完畢，經臺灣彰
    化地方法院檢察署檢察官以91年度戒毒偵字第952號為不起
    訴處分確定。
二、乙○○不知悔改，分別基於施用第1級毒品海洛因、第2級毒
    品甲基安非他命之概括犯意，於91年10月29日強制戒治執行
    完畢釋放後5年內，自95年3月底起，至95年6月21日止，在
    彰化縣埔鹽鄉○○村○○路79號之10住處內，將海洛因摻水
    以注射針筒注射之方式，施用第一級毒品海洛因，約兩天施
    用一次。另自95年3月底起，至95年6月21日止，在上址住處
    ，以吸食器燒烤吸食煙霧之方式，施用甲基安非他命，平均
    每2日施用1次。嗣經警方於95年4月14日上午6時40分，持法
    院核發之搜索票，至其前揭住處搜索而查獲，並扣得第2級
    毒品甲基安非他命1包（毛重9.8公克），及其所有且施用第
    1 級毒品海洛因時所用之注射針筒、剷管各1支；其所有且
    施用第2級毒品甲基安非他命時所用之吸食器1個，且經採尿
    送驗，呈嗎啡、甲基安非他命陽性反應。又於95年6月23日6
    時30分許，在國道一號高速公路北向202公里處為警查獲，
    扣得海洛因二小包（淨重0．31公克，空包裝重0．47公克）
    、甲基安非他命一小包（毛重約0．2公克）、注射針筒四支
    、吸食器一只；採尿送鑑呈嗎啡、甲基安非他命陽性反應。
二、案經彰化縣警察局鹿港分局、國道公路警察局第三警察隊移
    送臺灣彰化地方法院檢察署檢察官偵查起訴及移送併辦。
    理  由
一、本案上訴人被告乙○○（下稱被告乙○○）所犯係死刑、無
    期徒刑、最輕本刑為3年以上有期徒刑以外之罪，其於準備
    程序就前揭被訴事實為有罪之陳述，經原審法院受命法官告
    知簡式審判程序之旨，並聽取其與公訴人之意見後，原審法
    院認無不得或不宜改依簡式審判程序進行之處，依刑事訴訟
    法第273條之1第1項、第284條之1，裁定本案由受命法官獨
    任進行簡式審判程序，合先敘明。
二、被告乙○○對於上揭連續施用第1級毒品海洛因及第2級毒品
    甲基安非他命之事實，均坦承不諱。警方於95年4月14日上
    午6時40分，持法院核發之搜索票，搜索被告住處，扣得第2
    級毒品甲基安非他命1包（毛重9.8公克），及其所有且施用
    第1級毒品海洛因時所用之注射針筒、剷管各1支；其所有且
    施用第2級毒品甲基安非他命時所用之吸食器1個，且經採尿
    送驗，呈嗎啡、甲基安非他命陽性反應。又於95年6月23日6
    時30分許，在國道一號高速公路北向202公里處為警查獲，
    扣得海洛因二小包（淨重0．31公克，空包裝重0．47公克）
    、甲基安非他命一小包（毛重約0．2公克）、注射針筒四支
    、吸食器一只；採尿送鑑呈嗎啡、甲基安非他命陽性反應等
    情，有上開扣案物品可憑，並有詮昕技股份有限公司濫用藥
    物尿液檢驗報告二紙在卷可證（見毒偵字第1621號卷第50頁
    、毒偵字第2622號卷第32頁）。扣案之海洛因二小包經法務
    部調查局鑑定結果，認送驗白粉均含海洛因成分，淨重0．
    31 公克，空包裝重0．47公克），有該局95年7月13日調科
    壹字第140013108號鑑定通知書可憑。被告上開施用第1、2
    級毒品海洛因、甲基安非他命之事實，事證明確，可以認定
    。
三、被告前於90年間因施用毒品案件，經原審法院以90年度毒聲
    字第3759號裁定送勒戒處所觀察、勒戒後，認有繼續施用毒
    品之傾向，經同院以90年度毒聲字第4004號裁定令入戒治處
    所施以強制戒治，並以91年度毒聲字第1119號裁定停止戒治
    付保護管束，於91年10月29日保護管束期滿視為強制戒治執
    行完畢，經臺灣彰化地方法院檢察署檢察官以91年度戒毒偵
    字第952號為不起訴處分確定等情之事實，此有臺灣高等法
    院被告全國前案紀錄表、臺灣彰化地方法院檢察署刑案資料
    查註紀錄表各1紙附卷可參。被告前既曾因施用毒品案件，
    經強制戒治後，復因施用毒品，其於91年10月29日強制戒治
    執行完畢釋放後5年內，再犯本案施用毒品罪，依毒品危害
    防制條例第23條第2項之規定，屬應依法論罪科刑之行為，
    依前開說明，本案被告上開所為，係於強制戒治執行完畢釋
    放後5年內，再犯毒品危害防制條例第10條第1、2項施用第1
    、2級毒品罪，被告上開犯行，應依法論處罪刑。
四、查被告行為後，94年1月7日修正公布之刑法，自95年7月1日
    施行，修正後之刑法刪除第56條關於連續犯之規定。本件被
    告所犯上開施用第一級毒品罪，施用第二級毒品罪分別具有
    連續犯之關係，依修正前即行為時之規定，應各以一罪論。
    依修正後之刑法既已刪除連續犯之規定，則所犯上述各罪應
    依數罪併罰之規定分論併罰。比較新舊法之規定，修正後之
    規定並非較有利於被告，依刑法第2條第1項之規定，應適用
    行為時之法律，即適用修正前刑法第56條連續犯之規定。
五、按海洛因、甲基安非他命為毒品危害防制條例第2條第2項第
    1、2款所明定之第1、2級毒品。核被告所為，係犯同條例第
    10條第1項之施用第1級毒品罪及同條例第10條第2項之施用
    第2級毒品罪。被告持有第1、2級毒品進而施用，持有之低
    度行為各為施用之高度行為所吸收，均不另論持有毒品之罪
    。其先後多次施用第1級毒品海洛因、第2級毒品甲基安非他
    命，時間緊接，犯罪構成要件相同，顯係基於概括犯意為之
    ，依修正前刑法第56條之規定，應各論以1罪，並均加重其
    刑。被告所犯上開2罪，罪名各別，行為互異，應分論併罰
    。另查，被告曾於84年間因違反肅清煙毒條例案件，經原審
    法院以84年度訴字第16號刑事判決判處有期徒刑3年，經上
    訴由本院以84 年度上訴字第1493號刑事判決上訴駁回確定
    ，於86年2月28 日因縮短刑期假釋出監並付保護管束，復於
    假釋保護管束期間，於86年間因違反肅清煙毒條例案件，經
    原審法院以86年度訴字第861號刑事判決判處有期徒刑3年1
    月確定，並經撤銷假釋，應執行殘刑有期徒刑1年9月5日，
    而接續執行，於89年7月20日因縮短刑期假釋出監並付保護
    管束，復於假釋保護管束期間，於90年間因違反毒品危害防
    制條例案件，經撤銷假釋，應執行殘刑有期徒刑2年3月1日
    ，並於93年6月24 日因縮刑期滿執行完畢等情，此有臺灣高
    等法院被告前案紀錄表、臺灣彰化地方法院檢察署刑案資料
    查註紀錄表各1份存卷可考，其於5年內故意再犯本案有期徒
    刑以上之罪，不論依修正前之刑法第47條，或修正後之刑法
    第47條第1項之規定，均構成累犯，對被告而言並無有利或
    不利之情形，自不生新舊法比較之問題，應逕依修正前之刑
    法第47條，論以累犯，並遞加重其刑。又起訴書雖記載被告
    分別自95年3月底某日起至同年4月14日或其前3日止，連續
    施用第1級毒品多次犯行；自95年3月底某日起至同年4月12
    日晚上某時止，連續施用第2級毒品多次犯行，然業經公訴
    人於原審法院審理中更正起訴事實。另檢察官移送併辦部分
    ，與已起訴部分之犯行，有連續犯裁判上一罪之關係，亦為
    起訴效力所及，本院亦應依法審究。
六、原審判決對被告論處罪刑，固非無見。但移送併部分即至95
    年6月21日間之施用海洛因、施用甲基安非他命之犯行，原
    審未及審究，嫌有未洽。檢察官上訴指摘原審判決就移送併
    辦部分，未及審究，其上訴為有理由。被告上訴指摘原審判
    決量刑過重，請從輕量刑，非有理由。應由本院將原審判決
    撤銷改判。
七、爰審酌被告前因施用毒品案件，經強制戒治執行完畢釋放後
    ，仍未能徹底戒絕毒品，復犯本案施用毒品罪，且施用毒品
    之次數頻繁，顯見其無戒毒悔改之意，惟念其施用毒品乃自
    戕一己之身體健康，尚未對他人造成危害，且犯後已坦承犯
    行，態度良好等一切情狀，各量處如主文所示之刑，並定其
    應執行之刑。
八、按案之甲基安非他命二包（一包毛重9.8公克、另一包毛重
    0．2公克）、海洛因二小包淨重0．31公克，均為毒品，依
    毒品危害防制制條例第18條第1項前段定，諭知沒收銷燬之
    。上開裝海洛因或甲基安非他命之塑膠袋四只，為被告所有
    供犯罪所用之物；注射針筒5支、剷管各1支、吸食器2只均
    為被告所有供施用海洛因或甲基安非他命所用之物，均應依
    刑法第38條第1項第2款之規定，併予宣告沒收。
據上論斷，應依刑事訴訟法第369條第1項前段、第364條、第299
條第1項前段，毒品危害防制條例第10條第1項、第2項、第18 條
第1項前段，刑法第11條、第2條第1項、第38條第1項第2款、修
正前刑法第56條、第47條、第51條第5款，判決如主文。
本案經檢察官甲○○到庭執行職務。
中    華    民    國    95    年    11    月    1     日
               刑事第九庭  審判長法  官  陳  筱  珮
                                 法  官  康  應  龍
                                 法  官  趙  春  碧
上列正本證明與原本無異。
施用第一級毒品海洛因部分得上訴。
施用第二級毒品甲基安非他命部分不得上訴。
如不服本判決應於收受送達後十日內向本院提出上訴書狀，其未
敘述上訴之理由者並得於提起上訴後十日內向本院補提理由書（
均須按他造當事人之人數附繕本）。
                                 書記官  胡  美  娟
中    華    民    國    95    年    11    月    6     日
                                                      Ｆ


司法院資訊處製作；財團法人民間司法改革基金會備份。
